臺灣高等法院臺中分院刑事判決　　　　　　　　九十三年度上更(一)字第二八六號
　　上　訴　人
　　即　被　告　乙○○
　　選定辯護人　施家治律師
右上訴人即被告因毒品危害防制條例案件，不服臺灣苗栗地方法院八十九年度訴字第
三三六號，中華民國九十年八月二十一日第一審判決（起訴案號：臺灣苗栗地方法院
檢察署八十九年度毒偵緝字第二六六、三二０號），提起上訴，經最高法院發回更審
，本院判決如左：
    主  文
原判決關於販賣第二級毒品部分撤銷。
乙○○無罪。
    理  由
一、公訴意旨略以：被告乙○○前因違反麻醉藥品管理條例案件，經臺灣苗栗地方法
    院判處有期徒刑六月，如易科罰金以三百元折算一日確定，並於民國八十六年十
    二月三十日易科罰金執行完畢。竟猶不知警惕，復於八十八年九月間起，至八十
    九年七月十八日止，持有大量之第二級毒品安非他命，嗣機販賣予不特定人，並
    基於販賣營利之概括犯意，先後於八十八年九月、十一月及八十九年一月間，連
    續三次販賣安非他命予李智承施用。嗣經警於八十九年一月十三日查獲李智承違
    反毒品危害防制條例案時，向臺灣苗栗地方法院檢察署檢察官聲請核發搜索票，
    於八十九年一月二十五日在被告乙○○住處房間內查獲其供施用第二級毒品之分
    裝管一支、含安非他命殘渣之夾鍊袋九個；又於八十九年六月二日上午五時十五
    分許，在苗栗縣苑裡鎮○○路彰化銀行苑裡分行前，乙○○所駕駛之車號Ｒ九－
    三二三三號自用小客車上，查獲其自己施用之安非他命十三包（警秤毛重一二‧
    一五七公克）、分裝袋二十個、吸食器一組、留有安非他命殘渣袋十一個及玻璃
    管一支；再於八十九年七月十八日中午十二時三十分許，在苗栗縣通霄鎮○○里
    ○○路○段二０五之一號鍾政良（另由臺灣苗栗地方法院審理）二樓房間內，查
    獲被告乙○○持有供自己施用之安非他命共二三‧二公克（警秤毛重），及鍾政
    良所有之磅秤一個、分裝袋二十個、分裝杓二支、吸食器一組。因認被告係犯毒
    品危害防制條例第五條第二項之意圖販賣而持有第二級毒品罪（原審則認定被告
    係犯毒品危害防制條例第四條第二項之販賣第二級毒品罪）。
二、按犯罪事實應依證據認定之，無證據不得推定其犯罪事實。又不能證明被告犯罪
    者，應諭知無罪之判決，刑事訴訟法第一百五十四條、第三百零一條第一項分別
    定有明文。而認定被告有罪之事實，應憑證據，如未能發現相當之證據，或證據
    不足以證明，自不能以推測或擬制之方法以之為裁判基礎；且認定事實所憑之證
    據，其為訴訟上之證明，須達於通常一般之人均不致有所懷疑而得確信者，始得
    據為有罪之認定，倘其證明尚未達到此一程度，而有合理懷疑存在時，尚難為有
    罪之認定基礎；另茍積極之證據不足以為被告事實之認定，即應為被告有利之認
    定，更不必有何有利之證據，最高法院三十年上字八一六號、四十年台上字八六
    號、七十六年台上字四九八六號判例分別揭有上旨足資參照。本件公訴意旨及原
    審認被告涉有前開罪嫌，無非以(一)扣案之供施用第二級毒品之分裝管一支、含安
    非他命殘渣之夾鍊袋九個、被告持有供自己施用之安非他命十三包（警秤毛重一
    二‧一五七公克）、分裝袋二十個、吸食器一組、留有安非他命殘渣袋十一個及
    玻璃管一支，及被告持有供自己施用之安非他命共二三‧二公克（警秤毛重），
    及鍾政良所有之磅秤一個、分裝袋二十個、分裝杓二支、吸食器一組。(二)證人李
    智承於警訊中指述曾於八十八年九月、十一月及八十九年一月間，向被告購買安
    非他命等情。訊據上訴人即被告乙○○固坦承有向綽號「Ｍ２」之男子購買毒品
    安非他命供自己施用等情無訛，然矢口否認有販賣圖利之犯行，辯稱：其未賣毒
    品給李智承，亦不認識該人等語。經查：
（一）證人李智承於警訊中證稱：「我所吸食之安非他命是向乙○○所購買，第一次
      是八十八年九月，以新台幣二千元向其購買一小包，地點是通宵鎮三合釣蝦場
      前，第二次是八十八年十一月份在我住處，是乙○○直接拿給我，也是二千元
      購乙小包，之後，十二月份、八十九年一月份各購買一次，也是二千元乙小包
      ，都是乙○○直接送到我住家。」「（問：你如何聯絡乙○○？）都是乙○○
      直接找我，然後賣毒品予我。」「（問：你如何稱呼乙○○？）我都叫他『柯
      』，但他自稱『柯朝』。」等語（見八十九年度偵字第一四三三號卷第四頁）
      ，於偵查中改稱：「警訊供詞是怕警察打我，所以我才如是說。」「（問：安
      何來？）向綽號『柯仔』約二、三十歲。」「（問：警察是否提供乙○○口卡
      供你指認？）有，當時我指認乙○○，我現在確認非口卡上之人。我願意接受
      驗尿。」等語（見八十九年度偵字第一四三三號卷第十八頁），於原審再證稱
      ：「我是從八十八年九月開始向他（指被告乙○○）買毒品，最多一次購買夾
      鍊袋一包三千元，最少是一包一千元，但次數及確實時間忘記了，但最後一次
      是八十九年一月份購買的‧‧我總共跟他買約五次。」「我在警察局所說的因
      為距離時間比較近所以應該比較實在，現在隔了將近二年，我已經有點忘記了
      ，但我確定有跟被告買毒品。」等語（見原審卷第一○八、一四六頁），於本
      院上訴審復改稱：「（問：提示警訊筆錄有何意見？）那時因為曾被被告打過
      所以才故意說安非他命是被告賣給我的。」「我們在夜市發生打架，是警員要
      我指認被告口卡，因為我只知道被告而已。」「（問：在警訊中為何知道被告
      綽號『柯仔』？）我朋友告訴我的。」「（問：之後偵訊中為何又改口說不是
      被告賣安非他命給你？）因為良心不安。」「（問：於原審審理中為何又說曾
      向被告買安非他命？）真的不是向被告買來的。」「（問：提示原審九十年六
      月二十日訊問筆錄有何意見？）實際上不是向被告買安非他命的，在通宵刑事
    局因為怕被打所以才會指認被告販毒。」等語（見本院上訴卷第四九至五一頁
      ），足見證人李智承供述內容前後未盡一致，非無瑕疵。況李智承所供被告販
      賣予安非他命云云，亦乏事證定認所販賣之物品，確屬安非他命。
（二）又證人李智承於八十八年九月二十八日入苗栗看守所附勒戒所觀察勒戒，至同
      年十月十三日出監乙情，有法務部在監在押資料表在卷足參（見本院更一卷第
      二七至二九頁），是八十八年九月至十月當中有十六天，被告均在勒戒所不能
      外出，公訴意旨謂被告先後於八十八年九月、十一月、十二月及八十九年一月
      間，連續四次在苗栗縣通霄鎮三合釣蝦場前、同鎮○○路一八二號李智承住處
      ，各以一小包二千元之代價，販賣安非他命予李智承施用之事實，時間點顯於
      被告入監觀察勒戒有重疊，益徵證人李智承所供是否與真實相符尚非無疑。
（三）參諸證人李智承八十九年一月十三日為警查獲後所採之尿液，經送苗栗縣衛生
      局及法務部調查局鑑定結果均無安非他命陽性反應，且扣案之吸食器塑膠吸頭
      一支，係臨時拼湊而成，難認是專供施用毒品所用，自難僅憑查獲吸食器之事
      實，遽令擔負違反毒品危害防制條例之罪責，而經臺灣苗栗地方法院檢察署檢
      察官為不起訴處分，有該署八十九年度毒偵字第八七二號不起訴處分書在卷足
      憑（見原審卷第六九頁），則證人李智承既無積極證據足證有施用毒品，其所
      供向被告購買安非他命乙情是否屬實亦非無疑，自難以為被告不利之佐證。況
      公訴意旨以被告自八十八年九月間起，基於販賣營利之概括犯意，先後三次販
      賣安非他命予李智承施用，依前開事實無從據以判斷，被告購入及賣出予李智
      承安非他命間之價差究為多少，自難以認定被告有販賣安非他命從中牟取利益
      之營利意圖，自難遽律被告以意圖營利而持有或販賣安非他命之罪責。此外亦
      乏其他事證足認被告有營利意圖而持有或販賣毒品之犯行。
三、綜上所述，原審未予詳查，逕就被告為論罪科刑之判決，尚有未洽。被告上訴意
    旨否認犯罪，並據以指摘原判決，為有理由，應由本院將原判決撤銷改判。本件
    被告被訴意圖販賣而持有毒品犯行既屬不能證明，自應就被告諭知無罪之判決。
據上論結，應依刑事訴訟法第三百六十九條第一項前段、第三百六十四條、第三百零
一條第一項前段，判決如主文。
本案經檢察官甲○○到庭執行職務。
中      華      民      國     九十四     年     二     月    十五     日
                                   臺灣高等法院臺中分院刑事第二庭
                                         審判長法  官  蕭  錦  鍾
                                               法  官  胡  森  田
                                               法  官  方  艤  駐
右正本證明與原本無異。
被告不得上訴。
公訴人得上訴。
如不服本判決應於收受送達後十日內向本院提出上訴書狀，其未敘述上訴之理由者並
得於提起上訴後十日內向本院補提理由書（均須按他造當事人之人數附繕本）。
                                               書記官  廖  次  芬
中     華     民     國     九十四     年      二      月     十六      日
                                                                        Ｆ
